臺灣高等法院高雄分院刑事判決　　　　96年度上訴字第1329號
上　訴　人
即　被　告　甲○○
　　　　　　　　　　（現羈押於臺灣高雄看守所）
上列上訴人因違反毒品危害防制條例案件，不服臺灣高雄地方法
院96年度訴字第845 號中華民國96年5 月28日第一審判決（起訴
案號：臺灣高雄地方法院檢察署96年度毒偵字第819 號），提起
上訴，及移送併案審理（同署：96年度毒偵字第5092號），本院
依簡式審判程序判決如下：
    主  文
原判決關於施用第一級毒品暨定執行刑部分撤銷。
甲○○施用第一級毒品，累犯，處有期徒刑壹年陸月，減為有期
徒刑玖月；扣案之夾鏈袋個、雪茄瓶壹支、塑膠鏟子壹支，均
沒收。
    事    實
一、甲○○前於民國87年間因施用毒品案件，經臺灣高雄地方法
    院裁定送觀察勒戒及強制戒治，於88年12月16日執行完畢而
    釋放。再於92及93年間因施用第一、二級毒品案件，經臺灣
    高雄地方法院以92年度訴字第1126號、93年度訴字第1015號
    判決，各判處有期徒刑10月、4 月，定應執行刑1 年；以及
    有期徒刑1 年、10月，應執行有期徒刑1 年8 月確定，而於
    93年4 月30日合併入監執行，並於95年9 月20日執行完畢。
    詎仍不知悔改，又基於反覆施用第一級毒品海洛因之犯意，
    自95年12月23日起至96年2 月5 日止（不含公權力拘束時間
    ），在高雄市○鎮區○○里○○路70巷30號住處，以將海洛
    因摻入香煙內點火吸食方式施用之，平均每天施用一次。嗣
    (一)於95年12月23日18時30分許，在其上開住處為警查獲，並
    扣得其所有殘留海洛因粉末之夾鏈袋1 個（驗後檢體用盡，
    餘空袋），供施用海洛因所用之夾鏈袋2 個、雪茄瓶及塑膠
    鏟子各1 支，經警帶回得其同意採尿送驗結果，呈毒品海洛
    因代謝後嗎啡之陽性反應，而查悉上情。(二)於96年2 月5 日
    15 時 許，為警在其上揭住處再度查獲。
二、案由高雄市政府警察局前鎮分局、小港分局報告臺灣高雄地
    方法院檢察署檢察官偵查起訴及移送併辦。
    理    由
一、上揭事實，業據被告甲○○於本院審理中坦承不諱，又被告
    先後二次為警查獲採尿送驗後，經以氣相層析質譜儀分析法
    （GC/MS） 確認鑑定結果，均呈毒品海洛因代謝後嗎啡之陽
    性反應，有高雄市立凱旋醫院於96年1 月8 日、96年2 月12
    日出具之濫用藥物尿液檢驗報告各1 紙附卷可佐。又扣案之
    白色粉末殘渣夾鏈袋1 只送經檢驗後，確呈第一級毒品海洛
    因之陽性反應（驗後檢體用盡，餘空袋），亦有高雄市立凱
    旋醫院96年1 月8 日濫用藥物成品檢驗鑑定書1 紙在卷可稽
    ；並有夾鏈袋2 個、雪茄瓶（鋁製）1 支、塑膠鏟子1 支等
    物扣案可佐，足認被告上開自白，確與卷內積極事證相符。
    又被告87年間因施用毒品案件，經臺灣高雄地方法院裁定送
    觀察勒戒及強制戒治，於88年12月16日執行完畢而釋放。再
    於92及93年間因施用第一、二級毒品案件，經臺灣高雄地方
    法院以92年度訴字第1126號、93年度訴字第1015號判決，各
    判處有期徒刑10月、4 月，定應執行刑1 年；以及有期徒刑
    1 年、10月，應執行有期徒刑1 年8 月確定，而於93年4 月
    30日合併入監執行，並於95年9 月20日執行完畢之事實，有
    台灣高等法院被告前案紀錄表在卷足資佐證，是依毒品危害
    防制條例第23條第2 項規定，應予論罪科刑。
二、次按海洛因為毒品危害防制條例第2 條第2 項第1 款所列之
    第一級毒品。核被告所為，係犯毒品危害防制條例第10條第
    1 項之施用第一級毒品罪。被告持有上開毒品海洛因進而施
    用，其持有之低度行為，應為施用之高度行為所吸收，不另
    論罪。又毒品危害防制條例所稱之毒品，指具有成癮性、濫
    用性及對社會危害性之麻醉藥品與其製品及影響精神物質與
    其製品，此觀該條例第2 條第1 項規定甚明，足見立法者在
    毒品危害防制條例立法時即對於施用毒品行為，其因毒品本
    質上之成癮性，而行為人施用後易有反覆、延續施用之特徵
    有所認知；參以施用毒品者於一定時、地持續實行之數次施
    用毒品行為，亦屬施用毒品者行為模式之常態，揆諸上開說
    明，即符合立法者已將本質上具有反覆、延續實行之特徵予
    特別歸類而定為犯罪構成要件之行為要素，且依社會通念於
    客觀上認為符合一個反覆、延續性之行為觀念者即應僅成立
    「集合犯」等概念特徵。準此，被告上開各次施用毒品海洛
    因之犯行，於刑法評價上，即應僅成立一罪。被告於95年12
    月23日以外之施用海洛因行為，雖未經檢察官起訴，惟與起
    訴部分，具有集合犯之實質上一罪關係，自為起訴力效所及
    ，本院應併予審理。被告前因施用第一、二級毒品案件，經
    臺灣高雄地方院以92年度訴字第1126號、93年度訴字第1015
    號判決，各判處應執行刑1 年、應執行刑1 年8 月確定，而
    於93年4 月30日入監執行，而於93年4 月30日合併入監執行
    ，並於95年9 月20日縮刑期滿執行完畢，有台灣高等法院被
    告前案紀錄表在卷可參，其於5 年以內再故意犯本件有期徒
    刑以上之罪，為累犯，依刑法第47條第1 項之規定，均應予
    加重其刑。
三、原審以被告罪證明確，而為論罪科刑，固非無見，惟(一)關於
    毒品篩檢試劑1 瓶，並非被告所有，業經被告陳明在卷，並
    有扣押物品目錄表可參，復參酌筆錄所示，該毒品篩檢試劑
    1 瓶，應係警察於查獲被告時，就扣案物品，予以檢測是否
    為毒品之試劑，原判決就該毒品篩檢試劑1 瓶並予宣告沒收
    銷燬，自有未洽。(二)就檢察官移送併案部分未及審理，及未
    及適用中華民國96年罪犯減刑條例予以減刑，均有未洽。被
    告上訴意旨認原審就併案部分未予審理為有理由，應由本院
    將原判決關於施用第一級毒品暨定執行刑部分撤銷改判。爰
    審酌被告前因多次施用毒品案件，經送觀察、勒戒、強制戒
    治，且再經多次判決處刑執行完畢後，仍不愛惜機會戒除毒
    癮，再為本件犯行，復於為警查獲後，再度施用毒品，顯見
    被告不知悔改施毒之惡習，惟念及被告犯後坦承犯行，施用
    毒品係同時戕害自身身體健康等一切情狀，量處如主文第二
    項所示之刑。又被告犯罪時間在中華民國96年4 月24日以前
    ，應依中華民國96年罪犯減刑條例第2 條第1 項第3 款、第
    7 條規定予以減刑。又夾鏈袋3 個（其中1 個係驗餘之空袋
    ）、雪茄瓶（鋁製）1 支、塑膠鏟子1 支，均為被告所有，
    且供施用海洛因所用之物，爰依刑法第38條第1 項第2 款規
    定宣告沒收。另因鑑驗所耗費之上開毒品，既已滅失，爰不
    另為沒收銷燬之宣告，併此敘明。
四、被告施用第二級毒品部分，業經原審判決確定，自不另論列
    ，附此敘明
據上論斷，應依刑事訴訟法第369 條第1 項前段、第364 條、第
273 條之1 第1 項、第299 條第1 項前段，毒品危害防制條例第
10條第1 項，刑法第11條、第47條第1 項、第38條第1 項第2 款
，中華民國96年罪犯減刑條例第2 條第1 項第3 款、第7 條第1
項、第2 項，判決如主文。
本案經檢察官方娜蓉到庭執行職務。
中　　華　　民　　國　　96　　年　　7 　　月　　31　　日
                  刑事第三庭    審判長法  官　周賢銳
                                      法  官  謝宏宗
                                      法  官  黃仁松
以上正本證明與原本無異。
如不服本判決應於收受本判決後10日內向本院提出上訴書狀，其
未敘述上訴理由者，並得於提起上訴後10日內向本院補提理由書
狀（均須按他造當事人之人數附繕本）「切勿逕送上級法院」。
中　　華　　民　　國　　96　　年　　7 　　月　　31　　日
　　　　　　　　　　　　　　　　　　　書記官　馬蕙梅
附錄本件判決論罪科刑法條：
毒品危害防制條例第10條
施用第一級毒品者，處 6 月以上 5 年以下有期徒刑。
